【裁判字號】    99,交聲,642
【裁判日期】    990914
【裁判案由】    違反道路交通管理處罰條例聲明異議
【裁判全文】
臺灣士林地方法院交通事件裁定         99年度交聲字第642號
原處分機關  臺北市交通事件裁決所
異  議  人  乙○○
即受處分人
上列異議人即受處分人因違反道路交通管理處罰條例案件，對於
臺北市交通事件裁決所於民國99年3 月16日所為之處分（原處分
案號：北市裁催字第裁22-AEY570277號），聲明異議，本院裁定
如下：
    主  文
原處分撤銷。
乙○○汽車（包括機器腳踏車）駕駛人，駕車行駛人行道，處罰
鍰新臺幣陸佰元，並記違規點數壹點。
    理  由
一、原處分意旨略以：異議人即受處分人乙○○於民國98年11月
    5 日晚間7 時44分許，騎乘車牌號碼為G76-732 號重機車，
    行經臺北市○○路與承德路口時，因其駕車行駛人行道，為
    警以異議人有違反道路交通管理處罰條例第45條第6 款之規
    定掣單舉發。嗣因異議人未依規定自動繳納罰鍰，亦未依規
    定到案聽候裁決，原處分機關乃依道路交通管理處罰條例第
    45條第6 款、第63條第1 項之規定，裁決異議人新臺幣（下
    同）900 元之罰鍰，並記違規點數1 點。
二、異議意旨略以：原處分機關裁決內容與事實不符，案發當天
    伊回去時，警察突然騎機車從後面逼近伊，要伊路邊停車，
    伊停車後，警察要求證件拿出來，當時他打開錄音機錄音，
    檢查完證件後，說伊騎機車騎上人行道，伊說沒有，警察說
    伊沒有騎上人行道就是紅燈右轉，伊說沒有，要求他舉證，
    他說他照例要開罰單，開完後要伊簽收，伊表示沒有違法為
    何要簽收，他說會再寄罰單給伊，等收到罰單後，有異議的
    話可以去交通裁決所聲明不服，後來伊都沒有收到罰單，就
    直接收到原處分機關開的裁決書，為此聲明異議等語。
三、按汽車駕駛人，爭道行駛有駕車行駛人行道之情形者，處60
    0 元以上1,800 元以下罰鍰，並記違規點數1 點，道路交通
    管理處罰條例第45條第6 款、第63條第1 項第1 款分別定有
    明文。復按行為人有違反道路交通管理處罰條例之情形者，
    交通勤務警察或依法令執行交通稽查任務人員應填製舉發違
    反道路交通管理事件通知單（以下簡稱通知單），並於被通
    知人欄予以勾記，其通知聯依下列規定辦理：當場舉發者，
    應填記駕駛人或行為人姓名、性別、出生年月日、地址、身
    分證統一編號及車主姓名、地址、車牌號碼、車輛種類。被
    查獲之駕駛人或行為人為受處分人時，應於填記通知單後將
    通知聯交付該駕駛人或行為人簽名或蓋章收受之；拒絕簽章
    者，仍應將通知聯交付該駕駛人或行為人收受，並記明其事
    由及交付之時間；拒絕收受者，應告知其應到案時間及處所
    ，並記明事由與告知事項，視為已收受，違反道路交通管理
    事件統一裁罰基準及處理細則第11條第1 項第1 款亦定有明
    文。
四、經查，證人即本件舉發警員甲○○於本院具結證稱：案發當
    天，伊擔任晚間6 時至9 時之取締交通違規勤務，當天晚間
    7 時44分許，伊在公館路和承德路口等紅燈時，見到異議人
    騎乘機車本來走在公館路馬路上，可能因為路旁有車被堵到
    ，就改騎公館路旁的人行道，就是大同公司前方人行道，後
    來異議人下人行道騎到路口馬路上紅燈右轉，騎到承德路上
    ，伊看到就騎機車上前，在承德路上攔停異議人並請他出示
    身分證件，告知他剛才騎在人行道上違規，當時異議人說他
    沒有違規，叫伊舉證，並說伊舉證有困難，沒有辦法證明他
    有違規，伊說你騎人行道違規，剛才也紅燈違規右轉，之後
    異議人一直陳述他沒有違規，伊就開單告發，伊問他要不要
    簽名，異議人說他沒有違規不簽名，問他要不要收罰單，他
    說沒有違規不收，伊就告訴他會收到罰單，如果有異議的話
    可以跟交通裁決所申訴等語明確（參本院卷第13頁反面至第
    14頁反面）。異議人雖否認有上開違規行為，並一再要求警
    方舉證，惟警方舉發交通違規案件，並不以舉發照片為唯一
    證明方法（道路交通管理處罰條例第7 條、第7 條之1 、第
    7 條之2 規定參照），故依現行法律規定，法院處理交通事
    件，並不限於科學儀器所採證據，惟仍須就事件所涉相關證
    據資料，包括供述及非供述證據，依據證據法則，憑以認定
    行為人交通違規行為之有無，此乃因交通違規事件之特性在
    於行為態樣甚多，復多有瞬間即逝情形，實在無法於行為人
    交通違規同時，全部得以即時利用科學儀器取得證據資料，
    即使屬於方便以科學儀器採證之交通違規行為，普遍採用，
    不但所費不貲，也有實際困難。故若舉發警員係親眼見聞違
    規經過，並經以證人身分具結後在法院為證述，仍不失為認
    定交通違規事實有無之證據方法。況警員舉發交通違規，係
    依道路交通管理處罰條例授權所為之職權行使，而交通違規
    行為本身既多發生於瞬間，通常乃委由當場執行取締違規公
    務員之認識及判斷為立即之取締作為，此為達成維持交通秩
    序目的所必要。且依道路交通管理處罰條例之規定，此種立
    即性之舉發違規，多依警員之認知、判斷即為已足，並無必
    須另有其他積極佐證（如：其他目擊證人或必須拍攝照片等
    ），始構成處分要件之規定，此係因執行職務之公務員，通
    常多具有一定之考選資格與專業訓練，且其執法之對象係不
    特定之大眾，故其立場經立法機關推定，應具有客觀、中正
    與公平之特質，而無故意偏頗之虞。是以本件既經證人甲○
    ○證述明確，堪認異議人於上開時間及地點，確實有駕車行
    駛人行道之違規行為無誤，異議人以前詞置辯，尚不足採。
五、異議人有前揭違規行為之事實業經本院認定如前，惟異議人
    拒簽收警員甲○○開立之罰單時，警員竟告知其會再收到罰
    單，顯與違反道路交通管理事件統一裁罰基準及處理細則第
    11條第1 項第1 款之規定不符，異議人因信賴警方會再寄發
    罰單，而未於應到案期限內自動繳納罰鍰，或到案聽候裁決
    ，原處分機關未察此情，遽裁罰異議人罰鍰900 元，顯有未
    合，本院依法將原處分撤銷，另依違反道路交通管理事件統
    一裁罰基準及處理細則第2 條第1 項、第43條第1 項，並參
    酌違反道路交通管理事件統一裁罰基準表，依法裁處法定最
    低額之罰鍰600 元，並依道路交通管理處罰條例第63條第1
    項第1 款規定記違規點數1 點。
據上論斷，應依道路交通案件處理辦法第20條前段，裁定如主文
。
中    華    民    國    99    年    9     月    14    日
                              臺灣士林地方法院交通法庭
                                  法  官  鄭光婷
以上正本證明與原本無異。
如不服本裁定，應於裁定送達後5 日內，向本院提出抗告狀。
                                  書記官  徐仁豐
中    華    民    國    99    年    9     月    14    日

司法院資訊處製作；財團法人民間司法改革基金會備份。
